臺灣臺中地方法院刑事簡易判決　　　 100年度中簡字第2120號
聲　請　人　臺灣臺中地方法院檢察署檢察官
被　　　告　王素玲
　　　　　　李坤光
上列被告等因詐欺案件，經檢察官聲請以簡易判決處刑（100年
度偵字第4351號、第9814號），本院判決如下：
    主      文
王素玲幫助意圖為自己不法之所有，以詐術使人將本人之物交付
，處有期徒刑參月，如易科罰金，以新臺幣壹仟元折算壹日。
李坤光幫助意圖為自己不法之所有，以詐術使人將本人之物交付
，處拘役伍拾日，如易科罰金，以新臺幣壹仟元折算壹日。
    事實及理由
壹、犯罪事實：
一、王素玲明知金融機構帳戶之存摺、金融卡具有屬人性，為身
    份上、交易上之重要憑信文件，可預見將自己之金融機構帳
    戶提供他人使用，可能幫助他人從事財產犯罪，竟基於幫助
    他人詐欺取財之不確定故意，於民國99年4、5月間某日，在
    位於臺中市○區○○路之「麥當勞」店內，同時將其所有聯
    邦商業銀行興中分行帳號000000000000號帳戶（聲請簡易判
    決處刑書誤載為「00000000000015」號，應予更正，下稱聯
    邦銀行帳戶），及不知情之其子楊子良所有兆豐國際商業銀
    行潭子分行帳號00000000000號帳戶（下稱兆豐銀行帳戶）
    之存摺、金融卡（含密碼）交予真實姓名年籍不詳之成年人
    ，進而由犯罪集團以不詳方式取得使用，幫助該犯罪集團詐
    欺取財。
二、李坤光明知金融機構帳戶之存摺、金融卡具有屬人性，為身
    份上、交易上之重要憑信文件，可預見將自己之金融機構帳
    戶提供他人使用，可能幫助他人從事財產犯罪，竟基於幫助
    他人詐欺取財之不確定故意，於99年7月28日15時許，在臺
    中縣豐原市（現改制為臺中市豐原區，下同）新生北路190
    號，將其所有臺北富邦銀行豐原分行帳號000000000000號帳
    戶（聲請簡易判決處刑書誤載為「0000000000000」號，應
    予更正，下稱臺北富邦銀行帳戶）之存摺，交予真實姓名年
    籍不詳之成年人，並於翌日（即29日）領取上開臺北富邦銀
    行帳戶之金融卡（含密碼）後，亦將之交付予該名真實姓名
    年籍不詳之成年人，進而由犯罪集團以不詳方式取得使用，
    幫助該犯罪集團詐欺取財。
三、嗣該犯罪集團成員意圖為自己不法之所有，基於詐欺取財之
    犯意，利用王素玲所提供之上開聯邦銀行、兆豐銀行等帳戶
    ，及李坤光所提供之上開臺北富邦銀行帳戶，分別為下列行
    為：
（一）該犯罪集團所屬成員先在「大來廣告」上刊登1則有關寶
      成集團提供香港六合彩明牌之廣告，適有周彥邑瀏覽該則
      廣告後，先後於99年7月15、16日撥打該則廣告所載行動
      電話門號0000000000號、000000000號（申請人分別為林
      天祐、陳彥宇，均由檢察官另案偵辦中）與該犯罪集團成
      員聯絡，該犯罪集團成員於電話中自稱林主任、李經理，
      且佯稱已經幫其簽中四星彩，彩金在香港，如要領取該筆
      彩金需先匯保證金才能拿到等語，周彥邑不知有詐因而陷
      於錯誤，隨即依指示陸續於99年7月16日、同年月19日、
      同年月20日、同年月22日，各將新臺幣（下同）3800元、
      3萬元、3萬元、3萬元等4筆款項匯入上開王素玲所提供其
      子楊子良之兆豐銀行帳戶內，及於同年7月26日將8萬5000
      元匯入上開王素玲之聯邦銀行帳戶內，及於同年7月28日
      將1萬5000元匯入上開李坤光之臺北富邦銀行帳戶內，旋
      遭人提領，嗣後周彥邑發覺受騙報警處理，經警循線查獲
      上情。
（二）該犯罪集團所屬成員先在「真晨報」上刊登1則有關寶成
      集團提供香港六合彩明牌之廣告，適有曾沛淳（原名曾
      慧）瀏覽該則廣告後，於99年6月23日撥打該則廣告所載
      行動電話門號000000000號與該犯罪集團成員聯絡，該犯
      罪集團成員於電話中自稱陳先生，且佯稱可以提供明牌，
      並要求其匯款至指定帳戶內，曾沛淳不知有詐因而陷於錯
      誤，隨即依指示陸續於當日及翌日（即24日），各將3800
      元、3萬2000元、11萬8000元等3筆款項匯入上開王素玲之
      聯邦銀行帳戶內，旋遭人提領，嗣後曾沛淳發覺受騙報警
      處理，經警成功攔阻其中2萬5343元，並循線查獲上情。
（三）該犯罪集團所屬成員先在某報上刊登有關提供六合彩明牌
      之廣告，適有李美月瀏覽該則廣告後，於99年7月1日撥打
      該則廣告所載行動電話門號000000000號與該犯罪集團成
      員聯絡，該犯罪集團成員佯稱可以提供明牌，並要求其匯
      款至指定帳戶內，李美月不知有詐因而陷入錯誤，隨即依
      指示陸續於99年7月5日、同年月8日、同年月12日，各將2
      萬4000元、13萬元、5萬元等3筆款項，及於同年月6日將3
      萬2000元、11萬8000元等2筆款項匯入上開王素玲所提供
      其楊子良之兆豐銀行帳戶內，旋遭人提領，嗣後李美月發
      覺受騙報警處理，經警循線查獲上情。
貳、認定犯罪事實所憑之證據及理由：
一、訊據被告王素玲於偵訊時固坦承於前揭時、地將其所有上開
    聯邦銀行帳戶之存摺、金融卡（含密碼），及不知情之其子
    楊子良所有上開兆豐銀行帳戶之存摺、金融卡（含密碼）交
    予真實姓名年籍不詳之成年人，惟矢口否認有何幫助詐欺取
    財之犯行，並辯稱：伊在統一超商取得低利借款之夾報廣告
    ，想要借錢，對方要求伊提供2個帳戶，以供匯入利息云云
    。而被告李坤光於偵訊時固坦承於前揭時、地將其所有上開
    臺北富邦銀行帳戶之存摺、金融卡（含密碼）交予真實姓名
    年籍不詳之成年人，惟矢口否認有何幫助詐欺取財之犯行，
    並辯稱：伊因為缺錢，看夾報到錢莊借了3萬元，對方要求
    提供帳戶存摺、金融卡、密碼、身分證，第2天銀行通知帳
    戶匯入好幾筆款項，伊就辦理掛失云云。
二、經查：
（一）上開被告王素玲之聯邦銀行帳戶及其子楊子良之兆豐銀行
      帳戶，以及上開被告李坤光之臺北富邦銀行帳戶，均已成
      為犯罪集團成員持以詐騙之匯款帳戶：
    1.上開兆豐銀行帳戶係證人即被告王素玲之子楊子良於95年
      6月21日所申請開設，並自申辦後便將存摺、金融卡、印
      章交由被告王素玲負責保管等情，業據證人楊子良於偵訊
      證述明確，且為被告王素玲於偵查中所不爭執，並有兆豐
      國際商業銀行股份有限公司潭子分公司於99年9月10日以
      （99）兆潭營字第066號函檢送該帳戶之開戶資料、客戶
      存款資料明細表各1份在卷可稽（見臺中市警察局第三分
      局中分三偵字第0990000228號刑案偵查卷[下稱警卷一]第
      66至72頁，及臺灣臺中地方法院檢察署100年度偵字第
      4351號偵查卷第39至40頁）。
    2.上開聯邦銀行帳戶為被告王素玲向聯邦商業銀行興中分行
      申請開設之事實，為被告王素玲於警詢時自承不諱，並有
      聯邦商業銀行業務管理部集中作業科於99年9月15日以（
      99）聯業管（集）字第09910317778號調閱資料回覆檢送
      開戶申請書、印鑑卡各1份，及於100年10月6日以（100）
      聯業管（集）字第10010321070號調閱資料回覆檢送該帳
      戶之基本資料及交易明細各1份在卷可稽（見上開警卷一
      第16至18頁、第57至61頁、本院卷第12至17頁）。
    3.上開臺北富邦銀行帳戶為被告李坤光向臺北富邦銀行豐原
      分行申請開設之事實，為被告李坤光於偵訊時自承不諱，
      並有臺北富邦銀行豐原分行於99年9月17日以北富銀豐原
      字第9968000031號函檢送該帳戶之開戶資料及存摺對帳單
      各1份在卷可稽（見上開警卷一第73至76頁，及上開100年
      度偵字第4351號偵查卷第44至45頁）。且上開臺北富邦銀
      行帳戶經人於99年7月29日臨櫃申請金融卡，並於同日領
      取等情，亦有臺北富邦銀行豐原分行於100年3月16日北富
      銀豐原字第1006800004號函在卷可參（見上開100年度偵
      字第4351號偵查卷第53頁）。
    4.被害人周彥邑瀏覽犯罪集團成員刊登於「大來廣告」上有
      關寶成集團提供香港六合彩明牌之廣告後，先後於99年7
      月15、16日撥打前揭廣告上所載行動電話門號0000000000
      號、000000000號與該犯罪集團成員聯絡，該犯罪集團成
      員於電話中自稱林主任、李經理，且佯稱已經幫其簽中四
      星彩，彩金在香港，如要領取該筆彩金需先匯保證金才能
      拿到等語，被害人周彥邑不知有詐因而陷於錯誤，隨即依
      指示陸續於99年7月16日、同年月19日、同年月20日、同
      年月22日，各將3800元、3萬元、3萬元、3萬元等4筆款項
      匯入上開被告王素玲所提供其子楊子良之兆豐銀行帳戶內
      ，及於同年7月26日將8萬5000元匯入上開被告王素玲之聯
      邦銀行帳戶內，及於同年7月28日將1萬5000元匯入上開被
      告李坤光之臺北富邦銀行帳戶內等情，業據被害人周彥邑
      於警詢時指述明確，並有郵政跨行匯款申請書影本2紙、
      合作金庫商業銀行匯款申請書代收入傳票影本4紙在卷可
      稽（見上開警卷一第7至9頁、第40至41頁背面）。
    5.被害人曾沛淳瀏覽犯罪集團成員刊登於「真晨報」上有關
      寶成集團提供香港六合彩明牌之廣告後，於99年6月23日
      撥打前揭廣告所載行動電話門號000000000號與該犯罪集
      團成員聯絡，該犯罪集團成員於電話中自稱陳先生，且佯
      稱可以提供明牌，並要求其匯款至指定帳戶內，被害人曾
      沛淳不知有詐因而陷於錯誤，隨即依指示陸續於當日及翌
      日（即24日），各將3800元、3萬2000元、11萬8000元等3
      筆款項匯入上開被告王素玲之聯邦銀行帳戶內等情，業據
      被害人曾沛淳於警詢時指述明確，並有高雄銀行入戶電匯
      匯款回條影本3紙在卷可稽（見上開警卷一第13至14 頁、
      第50頁）。以及警方於99年8月13日受理被害人曾沛淳之
      報案後，隨即於同日通報聯邦銀行攔阻上開被告王素玲聯
      邦銀行帳戶內款項，經該行於同日回覆攔阻款項2萬5343
      元等情，有高雄市政府警察局三民第二分局鼎山派出所受
      理刑事案件報案三聯單、受理詐騙帳戶通報警示簡便格式
      表、金融機構聯防機制通報單、金融機構聯防機制通報單
      及內政部警政署反詐騙諮詢專線紀錄表等影本各1份在卷
      可稽（見上開警卷一第47至49頁、第52頁、第56頁）。
    6.被害人李美月瀏覽犯罪集團成員刊登於某報上有關提供六
      合彩明牌之廣告後，於99年7月1日撥打前揭廣告所載行動
      電話門號000000000號與該犯罪集團成員聯絡，該犯罪集
      團成員佯稱可以提供明牌，並要求其匯款至指定帳戶內，
      被害人李美月不知有詐因而陷入錯誤，隨即依指示陸續於
      99年7月5日、同年月8日、同年月12日，各將2萬4000元、
      13萬元、5萬元等3筆款項，及於同年月6日將3萬2000元、
      11萬8000元等2筆款項匯入上開王素玲所提供其楊子良之
      兆豐銀行帳戶內等情，業據被害人李美月於警詢時指述明
      確，並有郵政跨行匯款申請書影本4紙、京城銀行匯款委
      託書影本1紙在卷可稽（見臺中市警察局第三分局中市警
      三分偵字第1000007879號刑案偵查卷[下稱警卷二]第15
      至17頁、第20至23頁）。
    7.且觀諸上開證人楊子良兆豐銀行帳戶之客戶存款資料明細
      表記載被害人周彥邑、李美月陸續將前開款項匯入上開證
      人楊子良兆豐銀行帳戶後，旋遭人於同日、翌日或3日內
      密集分次提領之交易情形，及上開被告王素玲聯邦銀行帳
      戶之交易明細表記載被害人周彥邑、曾沛淳陸續將前開款
      項匯入上開被告王素玲聯邦銀行帳戶後，旋經人於同日或
      翌日提領之交易情形，以及上開被告李坤光臺北富邦銀行
      帳戶之存摺對帳單記載被害人周彥邑將前開款項匯入上開
      被告李坤光臺北富邦銀行帳戶後，旋經人於翌日分次提領
      之交易情形，均係犯罪集團使用人頭帳戶之慣用方法，益
      證被告王素玲所提供上開其聯邦銀行帳戶及其子楊子良兆
      豐銀行帳戶，及被告李坤光所提供上開其臺北富邦銀行帳
      戶，均已成為犯罪集團成員持以詐騙之匯款帳戶，至為明
      確。
（二）至被告王素玲、李坤光雖分別以前詞置辯。惟查：
    1.按金融機構帳戶之金融卡因事關個人財產權益之保障，乃
      金融交易之重要物品，一般人均有妥為保管及防止他人任
      意使用之認識，縱因特殊情況偶需交付他人使用，亦必深
      入瞭解用途及合理性，始予提供，且該物品如落入不明人
      士手中，而未加以闡明正常用途，極易被利用為與財產有
      關之犯罪工具，此為吾人依一般生活認知所易於體察之常
      識。而被告2人與對方素不相識，並無任何信賴關係，即
      貿然交付攸關個人財產權益之保障，且屬金融交易重要物
      品之銀行帳戶存摺、金融卡（含密碼），所為實屬可議。
      況單純辦理借款，並不須交付銀行帳戶之存摺併同金融卡
      及密碼，充其量僅須提供銀行帳號，以利代辦人員撥款即
      可，至於銀行帳戶之存摺、金融卡及密碼，均係撥款後借
      款者用以提領之用，如一併交付，已難防止代辦人員於撥
      款後將之侵吞入己，則上開被告辯稱係因借款而將上開帳
      戶之存摺、金融卡及密碼等資料交付予他人云云，顯有違
      常情。
    2.至上開被告李坤光之臺北富邦銀行帳戶於99年8月2日經人
      以電話掛失存摺、印鑑、金融卡乙節，固有臺北富邦銀行
      豐原分行於100年3月16日北富銀豐原字第1006800004號函
      在卷可稽（見上開100年度偵字第4351號偵查卷第53頁）
      ，經核前揭掛失日期乃於被害人周彥邑將遭詐騙款項於99
      年7月28日匯入上開被告李坤光之臺北富邦銀行帳戶，並
      於翌日（即29日）經人提領之後。而目前犯罪集團蒐購或
      使用人頭帳戶做為出入帳戶，並以金融卡提領犯罪所得，
      以逃避檢警之追緝，乃眾所周知之事實，社會上一般人防
      詐之意識高漲，想要從事詐騙者必使出相當方法，始能有
      所得，犯罪者自不可能將費盡心力才詐得之金錢，存入自
      己無法確實掌控之帳戶內，否則將無法確保該帳戶名義人
      不會在受騙者匯入款項後，突然將該帳戶凍結、金融卡掛
      失或變更印鑑、密碼，致使犯罪者無法從該帳戶內領出犯
      罪所得，甚至由帳戶名義人將帳戶內之款項提領一空之情
      形發生。是以，犯罪者欲以他人帳戶供作款項出入之帳戶
      ，當會先徵得帳戶所有人之同意，並確知金融卡密碼後，
      才予使用。而前揭掛失日期99年8月2日，距離被告李坤光
      自承於99年7月28日及同年月29日陸續將該帳戶之存摺、
      金融卡交付予他人，已近4日之久，衡諸前述事理常情，
      堪認該詐欺取財之人，於向被害人實施詐欺取財之際，確
      有把握該帳戶不會突遭帳戶所有人掛失止付，而此等確信
      實無可能僅因被告李坤光辦理借款而提供帳戶資料之故。
    3.從而，被告2人所辯前詞，顯係事後卸責之詞，尚難採信
      。
（三）按刑法上之故意，分為直接故意（確定故意）與間接故意
      （不確定故意），行為人對於構成犯罪之事實，明知並有
      意使其發生者為直接故意，行為人對於構成犯罪之事實，
      預見其發生而其發生並不違背其本意者為間接故意，間接
      故意與有認識的過失之區別，在於二者對構成犯罪之事實
      雖均預見其能發生，但前者對其發生並不違背其本意，後
      者則確信其不發生。衡諸常情，於金融機構開設帳戶，請
      領存摺、金融卡乙事，係針對個人身分之社會信用而予以
      資金流通，具有強烈之屬人性，且金融機構帳戶為個人理
      財之工具，申請開設金融機構帳戶並無任何特殊之限制，
      一人得在不同之金融機構申請數個存款帳戶使用，此乃眾
      所週知之事，則依一般人之社會經驗，若遇有人不以自己
      名義申請開戶使用，反而使用他人之金融機構帳戶供己使
      用，均應知他人要求提供帳戶，係欲藉該帳戶取得不法犯
      罪所得，且欲以之隱匿帳戶內資金實際取得人之身分，被
      告2人對此自難諉為不知，是被告2人應可預見其將帳戶提
      供予他人，可能幫助他人從事財產犯罪，顯具有幫助他人
      犯罪之不確定故意甚明。
（四）從而，本件事證明確，被告2人之幫助詐欺犯行堪以認定
      ，自應依法論科。
三、所犯法條及刑之酌科：
（一）查被告2人提供金融機關帳戶予他人供財產犯罪使用，並
      無證據證明其有參與財產犯罪之行為，或有與本件犯罪集
      團成員有何犯意聯絡，是被告2人分別基於幫助詐欺取財
      之意思，參與構成要件以外之行為，均為幫助犯。核被告
      2人所為，均係犯刑法第30條第1項前段、第339條第1項之
      幫助詐欺取財罪。
（二）被告王素玲同時將上開其所有聯邦銀行帳戶及其子楊子良
      所有兆豐銀行帳戶之存摺、金融卡（含密碼），交予真實
      姓名年籍不詳之成年人所屬犯罪集團使用，其所幫助之該
      犯罪集團成員先後向3名被害人詐欺取財，而被告王素玲
      提供金融帳戶予該犯罪集團成員，對於該犯罪集團成員將
      為財產犯罪行為難謂無認識，而被告王素玲以一個幫助詐
      欺取財犯行，同時幫助侵害3個同種類之財產法益，依刑
      法第55條規定，為想像競合犯，應論以一罪。
（三）被告2人幫助之該犯罪集團成員就所為上述詐欺犯行固具
      有犯意聯絡與行為分擔，惟幫助犯係從犯，從屬正犯而成
      立，刑法上既無「共同幫助」之情，則被告2人所為之前
      揭幫助詐欺取財犯行，當亦無「幫助共同」之可言（司法
      院70廳刑一字第1104號函參照），附此敘明。
（四）被告2人幫助他人犯罪，均係從犯，爰依刑法第30條第2項
      規定，減輕其刑。
（五）爰審酌被告2人：（1）提供帳戶予他人作為詐欺取財之匯
      款帳戶，已影響社會正常交易安全，且幫助犯罪者隱匿真
      實身分，增加被害人尋求救濟及檢警犯罪偵查之困難性，
      不肖之徒因而爭相仿效藉此手段詐財，以致犯罪集團犯案
      日益猖獗，致使受害民眾不斷增加，若不針對提供人頭帳
      戶者，予以適度之刑罰，顯然無法抑制該類型犯罪之發生
      ；（2）未實際參與詐欺取財之犯行，可責難性較為輕微
      ；（3）各自提供帳戶之數量、對於被害人所生之損害等
      一切情狀，分別量處如主文所示之刑，並各諭知易科罰金
      之折算標準，以資懲儆。
（六）上開聯邦銀行及兆豐銀行等帳戶之存摺、金融卡，業據被
      告王素玲交付犯罪集團成員使用，及上開臺北富邦銀行帳
      戶之存摺、金融卡，亦據被告李坤光交付犯罪集團成員使
      用，均未扣案，為免日後執行困難，爰不予宣告沒收，附
      此敘明。
四、依刑事訴訟法第449條第1項前段、第454條第1項，刑法第
    339條第1項、第30條第1項前段、第2項、第41條第1項前段
    、第55條，刑法施行法第1條之1第1項、第2項前段，逕以簡
    易判決處如主文。
五、如不服本判決，得於收受判決書送達後10日內，以書狀敘述
    理由（須附繕本），經本庭向本院管轄第二審之合議庭提起
    上訴。
中    華    民    國   100    年    11    月    29    日
                  臺中簡易庭  法  官  賴秀雯
以上正本證明與原本無異。
告訴人或被害人如對於本判決不服者，應具備理由請求檢察官上
訴，其上訴期間之計算係以檢察官收受判決正本之日期為準。
                              書記官  鄭郁慈
中    華    民    國   100    年    11    月    29    日
附錄本案論罪科刑法條全文：
中華民國刑法第339條（普通詐欺罪）
意圖為自己或第三人不法之所有，以詐術使人將本人或第三人之
物交付者，處5年以下有期徒刑、拘役或科或併科1千元以下罰金
。
以前項方法得財產上不法之利益或使第三人得之者，亦同。
前二項之未遂犯罰之。